臺灣桃園地方法院民事裁定  
                                   111年度家調裁字第87號
聲  請  人  徐麗雲
即反聲請相對人      





相  對  人  
即反聲請人  楊迤絜  
            楊世修  

上二人共同
代  理  人  林俊宏律師
            羅開律師  
            褚瑩姍律師
上列當事人間請求給付扶養費事件，本院裁定如下：
    主  文
聲請駁回。
聲請程序費用由聲請人負擔。
反聲請人對於反聲請相對人之扶養義務均予以免除。
反聲請程序費用由反聲請相對人負擔。
    理  由
一、聲請意旨暨反聲請答辯意旨略以：聲請人即反聲請相對人甲○○為相對人即反聲請人丙○○及乙○○之母，甲○○與前夫楊俊仙
    共育有丙○○、乙○○及楊淑靜等3名子女。甲○○於民國110年7
    月2日因腦出血中風失能，生活無法自理，領有重度身心障
    礙證明。經桃園市政府社會局協助自110年11月29日起安置
    於桃園仁愛之家附設成功老人養護中心。甲○○已無謀生能力
    ，且無任何資力，無法維持生活。甲○○目前安置費用為新臺
    幣（下同）21,000元，另有醫療費用約500元，此外尚有其
    他雜支，每月所需生活費用為23,000元。爰聲明：相對人丙○○及乙○○應自聲請狀繕本送達翌日起至聲請人甲○○死亡之日
    止，按月給付聲請人甲○○扶養費23,000元。如遲誤1期未履
    行者，其後各期視為均已到期。惟甲○○與楊俊仙自71年間離
    婚後，甲○○確實未給付丙○○及乙○○之扶養費用也未探望丙○○
    及乙○○。甲○○與楊俊仙離婚後出國至日本，於日本再婚期間
    未回臺灣，故答辯聲明：同意免除相對人丙○○及乙○○的扶養
    義務。  
二、答辯意旨暨反聲請意旨略以：甲○○與丙○○等之父楊俊仙於67
    年1月8日結婚，惟於71年5月13日即離婚。丙○○（67年5月29
    日出生）、乙○○（69年4月16日出生）自幼係由其父楊俊仙
    憑一己之力扶養、照顧至成年。甲○○從丙○○、乙○○於幼兒時
    期即未盡為母親之責外，甲○○與楊俊仙離婚後，對楊迤絮、
    乙○○未加以聞問或支付任何扶養費用，嗣後更長年旅居國外
    ，屬無正當理由不予扶養楊迤絮、乙○○之情形。此由甲○○戶
    籍謄本個人記事欄記載：「原住國外在台原有戶籍82年9月5
    日入境民國82年11月8日憑中華民國護照遷入申登。」;「民
    國78年1月27日與日本國人嶋野哲史結婚」可知。甲○○自丙○○、乙○○等年幼時起迄成年之日止，無視稚齡子女受扶養之
    需求，長期以來無正當理由未盡扶養義務，情節確屬重大。
    從而，丙○○及乙○○依民法第1118條之1第1項、第2項規定，
    答辯聲明：聲請駁回。並聲明：反聲請人丙○○及乙○○對於反
    聲請相對人甲○○之扶養義務予以免除。
三、按當事人就不得處分之事項，其解決事件之意思已甚接近或
    對於原因事實之有無不爭執者，得合意聲請法院為裁定；法
    院為前項裁定前，應參酌調解委員之意見及家事調查官之報
    告，依職權調查事實及必要之證據，並就調查結果使當事人
    或知悉之利害關係人有陳述意見之機會；當事人聲請辯論者
    ，應予准許；前二項程序，準用民事訴訟法第1編第2章第3
    節關於訴訟參加之規定，家事事件法第33條定有明文。查丙○○及乙○○本件反聲請，屬當事人不得處分之事項，惟經兩造
    於111年8月15日訊問期日，當庭合意依家事事件法第33條規
    定聲請本院為裁定，於法核無不合，應予准許。
四、按直系血親相互間，互負扶養之義務，民法第1114條第1 款
    固有明文規定。惟按受扶養權利者有下列情形之一，由負扶
    養義務者負擔扶養義務顯失公平，負扶養義務者得請求法院
    減輕其扶養義務：（一）對負扶養義務者、其配偶或直系血
    親故意為虐待、重大侮辱或其他身體、精神上之不法侵害行
    為；（二）對負扶養義務者無正當理由未盡扶養義務；受扶
    養權利者對負扶養義務者有前項各款行為之一，且情節重大
    者，法院得免除其扶養義務，民法第1118條之1 定有明文。
五、經查，甲○○主張之上開事實，業據提出兩造之戶籍資料、稅
    務電子閘門財產所得調件明細表、醫療費用收據、中華民國
    身心障礙證明為證。依上開稅務電子閘門財產所得調件明細
    表記載，甲○○名下無財產，109年申報所得0元，且目前甲○○
    係由桃園市政府社會局安置，堪認其無法維持生活。丙○○及
    乙○○為甲○○之直系血親卑親屬，對於甲○○自有扶養義務。惟
    丙○○及乙○○辯稱，甲○○與丙○○等之父楊俊仙於67年1月8日結
    婚，惟於71年5月13日即離婚。丙○○、乙○○自幼係由其父楊
    俊仙憑一己之力扶養、照顧至成年。甲○○從丙○○、乙○○於幼
    兒時期即未盡為母親之責外，甲○○與楊俊仙離婚後，對楊迤
    絮、乙○○未加以聞問或支付任何扶養費用，嗣後更長年旅居
    國外，屬無正當理由不予扶養楊迤絮、乙○○且情節重大，主
    張依民法第1118條之1第1項、第2項規定，請求駁回甲○○之
    聲請。並聲明：免除丙○○及乙○○對於甲○○之扶養義務等語。
    並提出楊俊仙及甲○○之戶籍謄本為證。甲○○同意丙○○及乙○○
    之抗辯主張及反聲請聲明。本院參酌兩造之陳述、楊俊仙及
    甲○○之戶籍謄本及甲○○所提出其戶籍資料個人記事欄記載：
    「原住國外在台原有戶籍82年9月5日入境民國82年11月8日
    憑中華民國護照遷入申登。」;「民國78年1月27日與日本國
    人嶋野哲史結婚」等情，認丙○○及乙○○主張甲○○對其未盡扶
    養義務等情，堪以採信。甲○○既為丙○○及乙○○之母，於丙○○
    及乙○○成年前，依法對丙○○及乙○○本負有扶養義務，然甲○○
    自丙○○及乙○○年幼時起，即無正當理由而未盡扶養丙○○及乙○○之義務，致丙○○及乙○○均賴父親扶養照顧，則甲○○所為實
    有違為人母應盡之義務，足認甲○○無論於主觀及客觀上，均
    有疏於保護、照顧丙○○及乙○○之情事，且情節重大，如強令
    丙○○及乙○○負擔與其長期感情疏離之甲○○之扶養義務，顯係
    強人所難，而有失公平之情。從而，丙○○及乙○○依民法第11
    18條之1規定，請求免除其對甲○○之扶養義務，洵屬有據，
    應予准許。丙○○及乙○○暨經本院裁定准許免除對甲○○之扶養
    義務，則甲○○請求丙○○及乙○○給付扶養費之聲明，即不應准
    許，而予駁回。
六、爰裁定如主文。
中　　華　　民　　國　　111 　年　　8 　　月　　31　　日
                    家事法庭    法  官　張淑芬
以上正本係照原本作成。
如對本裁定抗告須於裁定送達後10日內向本院提出抗告狀，並繳
納抗告費新臺幣1000元。
中　　華　　民　　國　　111 　年　　8 　　月　　31　　日
                               書記官　施盈宇